【裁判字號】    98,訴,991
【裁判日期】    981022
【裁判案由】    違反毒品危害防制條例
【裁判全文】
臺灣屏東地方法院刑事判決               98年度訴字第991號
公  訴  人  臺灣屏東地方法院檢察署檢察官
被      告  甲○○
上列被告因違反毒品危害防制條例案件，經檢察官提起公訴（98
年度毒偵字第1584號），被告於準備程序期日就被訴事實為有罪
之陳述，本院合議庭裁定由受命法官獨任進行簡式審判程序，判
決如下：
    主  文
甲○○施用第一級毒品，累犯，處有期徒刑壹年。
    事  實
一、甲○○曾因(一)犯施用毒品案件，經本院以87年度毒聲字第33
    1 號裁定送勒戒處所觀察、勒戒後，因認無繼續施用毒品傾
    向，而於民國87年11月11日釋放出所執行完畢，並經臺灣屏
    東地方法院檢察署檢察官以87年度偵字第4947號、第5892號
    為不起訴處分確定。(二)犯施用毒品案件，經本院以89年度毒
    聲字第75號裁定送勒戒處所觀察、勒戒，因認有繼續施用毒
    品傾向，次經本院以89年度毒聲字第425 號裁定令入戒治處
    所施以強制戒治，且經檢察官提起公訴，並由本院以89年度
    易字第352 號判決判處有期徒刑5 月確定，而於90年2 月23
    日易科罰金執行完畢；其強制戒治部分，則經本院以89年度
    毒聲字第1615號裁定停止戒治並付保護管束，嗣於90年2 月
    12 日 執行完畢。(三)犯施用毒品案件，經檢察官提起公訴並
    聲請強制戒治，起訴部分經本院以92年度訴字第262 號判決
    判處有期徒刑10月確定；強制戒治部分，經本院以92年度毒
    聲字第511 號裁定令入戒治處所施以強制戒治，復經本院以
    92年度毒聲字第1278號裁定停止戒治並付保護管束，嗣因法
    律修正而報結。(四)犯施用毒品案件，經本院以93年度簡字第
    1526號判決判處有期徒刑6 月確定，並與上開第(三)部分之罪
    接續執行，其遂於93年3 月19日入監執行，至94年6 月17
    日縮短刑期假釋出監，迄94年7 月14日假釋期滿未經撤銷，
    其未執行之刑，以已執行論。(五)犯施用毒品案件，經本院以
    94年度訴字第1101號判決判處有期徒刑1 年確定，嗣於96年
    2 月28日縮刑期滿執行完畢。
二、詎甲○○仍未戒除毒癮，復基於施用第一級毒品海洛因之犯
    意，於98年6 月17日20時許，在屏東縣萬丹鄉○○村○○路
    79巷17號住處房間內，先以注射針筒抽水注入含有海洛因粉
    末之夾鏈袋內混合後，再以注射針筒將混合液抽出後注射手
    臂之方式，施用第一級毒品海洛因1 次。嗣於98年6 月18日
    13時10分許，其在屏東縣萬丹鄉○○路處因騎車未戴安全帽
    為警盤查，並經警員察見其手臂上有明顯注射針孔痕跡，再
    得其同意採尿送驗，因其尿液檢出嗎啡陽性反應，始知上情
    。
三、案經屏東縣政府警察局屏東分局報請臺灣屏東地方法院檢察
    署檢察官偵查起訴。
    理  由
一、按本件被告甲○○所犯為死刑、無期徒刑、最輕本刑3 年以
    上有期徒刑以外之罪，亦非屬高等法院管轄之第一審案件，
    其於準備程序進行中，先就被訴事實為有罪之陳述，經告知
    簡式審判程序之旨，並聽取檢察官、被告之意見後，本院合
    議庭依刑事訴訟法第273 條之1 第1 項裁定進行簡式審判程
    序，是本案之證據調查，依同法第273 條之2 規定，不受同
    法第159 條第1 項、第161 條之2 、第161 條之3 、第163
    條之1 ，及第164 條至第170 條所規定證據能力認定及調查
    方式之限制，合先敘明。
二、上揭事實，業據被告甲○○於本院審理時坦承不諱，而被告
    於警局所採之尿液經送臺灣檢驗科技股份有限公司以「酵素
    免疫分析法」初篩及「氣相層析/ 質譜儀法」複驗結果，確
    呈嗎啡陽性反應，有該公司98年7 月7 日濫用藥物尿液檢驗
    報告1 紙（見警卷第12頁）、勘察採證同意書1 紙（見警卷
    第10頁）及屏東縣警察局屏東分局毒品案件涉嫌人尿液採證
    編號姓名對照表1 紙（見警卷第11頁）存卷可佐；此外，復
    有偵查報告1 紙（見警卷第2 頁）及查獲施用毒品案件報告
    表1 紙（見警卷第13頁）在卷可稽。是被告上開任意性自白
    核與客觀事實相符，而可採信。按毒品危害防制條例於92年
    7 月9 日修正公布，自93年1 月9 日施行，其中第20條、第
    23條將施用毒品之刑事處遇程序，區分為「初犯」及「5 年
    內再犯」、「5 年後再犯」。依其立法理由之說明：「初犯
    」，經觀察、勒戒或強制戒治後，應為不起訴處分或不付審
    理之裁定；經觀察、勒戒或強制戒治執行完畢釋放後，「5
    年內再犯」者，因其再犯率甚高，原實施之觀察、勒戒及強
    制戒治既已無法收其實效，爰依法追訴或裁定交付審理。至
    於經觀察、勒戒或強制戒治執行完畢釋放後，「5 年後再犯
    」者，前所實施之觀察、勒戒或強制戒治已足以遮斷其施用
    毒品之毒癮，為期自新及協助其斷除毒癮，仍適用「初犯」
    規定，先經觀察、勒戒或強制戒治之程序。從而依修正後之
    規定，僅限於「初犯」及「5 年後再犯」二種情形，始應先
    經觀察、勒戒或強制戒治程序。倘被告於5 年內已再犯，經
    依法追訴處罰，縱其第3次 （或第3 次以上）再度施用毒品
    之時間，在初犯經觀察、勒戒或強制戒治執行完畢釋放5 年
    以後，已不合於「5 年後再犯」之規定，且因已於「5 年內
    再犯」，顯見其再犯率甚高，原實施觀察、勒戒或強制戒治
    ，已無法收其實效，即應依該條例第10條處罰，最高法院95
    年度第7 次刑事庭會議決議意旨可資參照。查被告如事實欄
    第一部分所載，其初犯施用毒品案件，經本院以87年度毒聲
    字第331 號裁定送勒戒處所觀察、勒戒後，因認無繼續施用
    毒品傾向，而於87年11月11日釋放出所執行完畢，而於前開
    觀察、勒戒執行完畢釋放後5 年內，再犯施用毒品案件，經
    本院以89年度毒聲字第75號裁定送勒戒處所觀察、勒戒，因
    認有繼續施用毒品傾向，次經本院以89年度毒聲字第425 號
    裁定令入戒治處所施以強制戒治，且由檢察官提起公訴，並
    經本院以89年度易字第352 號判決判處有期徒刑5 月確定，
    而於90年2 月23日易科罰金執行完畢；其強制戒治部分，則
    經本院以89年度毒聲字第1615號裁定停止戒治並付保護管束
    ，嗣於90年2 月12日執行完畢等情，有臺灣高等法院被告前
    案紀錄表1 份附卷可稽。則被告本件施用第一級毒品犯行，
    雖係在上開初犯觀察、勒戒執行完畢釋放後5 年後所為，然
    被告在上開觀察、勒戒執行完畢釋放後5 年內曾有前揭施用
    毒品犯罪之前科紀錄，縱被告本件施用毒品犯行之犯罪時間
    係在上開觀察、勒戒執行完畢釋放後5 年後，揆諸上開決議
    意旨，仍得依法追訴、處罰。故本件事證明確，被告犯行洵
    堪認定，自應依法論科。
三、查海洛因係屬毒品危害防制條例第2 條第2 項第1 款所規定
    之第一級毒品，故核被告所為係犯毒品危害防制條例第10條
    第1 項之施用第一級毒品罪。被告非法持有第一級毒品海洛
    因之低度行為，已為其進而施用之高度行為所吸收，故不另
    論罪。又被告曾有如事實欄第一部分所載之犯罪科刑執行情
    形，有上開前案紀錄表1 份存卷可佐，其於有期徒刑執行完
    畢後，5 年以內故意再犯本件有期徒刑以上之罪，為累犯，
    應依刑法第47條第1 項規定加重其刑。爰審酌被告身體健全
    ，竟不知潔身自愛而吸食毒品，且經觀察、勒戒、強制戒治
    及刑之執行後，仍再為本件施用毒品犯行，足見其毫無悔意
    ，戒癮之意志力甚為薄弱，惟念及其施用毒品之犯行，在本
    質上乃屬戕害自身身心健康之行為，且能坦承犯行，犯罪後
    之態度尚稱良好，兼衡其智識程度、生活狀況暨公訴人之求
    刑等一切情狀，就其所犯量處如主文所示之刑，以資懲儆。
據上論斷，應依刑事訴訟法第273 條之1 第1 項、第299 條第1
項前段，毒品危害防制條例第10條第1 項，刑法第11條前段、第
47條第1 項，判決如主文。
本案經檢察官任亭到庭執行職務
中    華    民    國    98    年    10    月    22    日
                  刑事第五庭    法  官  程士傑
以上正本證明與原本無異。
如不服本判決應於收受判決後10日內向本院提出上訴書狀，並應
敘述具體理由；其未敘述上訴理由者，應於上訴期間屆滿後20日
內向本院補提理由書（均須按他造當事人之人數附繕本）「切勿
逕送上級法院」。
中    華    民    國    98    年    10    月    22    日
                                書記官  孫秀桃
附錄論罪科刑法條：
毒品危害防制條例第10條第1項
施用第一級毒品者，處 6 月以上 5 年以下有期徒刑。


司法院資訊處製作；財團法人民間司法改革基金會備份。
